【裁判字號】    92,台上,4176
【裁判日期】    920731
【裁判案由】    違反毒品危害防制條例
【裁判全文】
最高法院刑事判決                              九十二年度台上字第四一七六號
    上  訴  人  甲○○
                        （另案在台灣台南監獄執行中）
右上訴人因違反毒品危害防制條例案件，經台灣高等法院台南分院中華民國九十二年
四月二日第二審更審判決（九十一年度上重更(五)字第四六三號，起訴案號：台灣嘉義
地方法院檢察署八十四年度偵字第四二五六號），因被告未上訴，由原審依規定以職
權送請審判，視為被告已提起上訴，本院判決如左：
    主  文
原判決撤銷，發回台灣高等法院台南分院。
    理  由
本件原判決認定上訴人甲○○綽號「元宗」，曾於民國七十七年間犯殺人罪，經法院
判處有期徒刑十一年確定，畏罪潛逃至泰國後，竟意圖營利，基於販賣毒品海洛因及
自泰國走私運輸管制進口之毒品海洛因返台之概括犯意，為下列犯行：（一）上訴人
與劉順福（年約三、四十歲，綽號「阿福」）共同意圖營利，基於販賣海洛因之犯意
聯絡，於八十四年六月八日，與林建榮（已於另案判處無期徒刑確定）在泰國雙方以
先交貨後付款之方式，談妥交易海洛因事宜後，乃依約安排一知情且有犯意聯絡之不
詳姓名年約二十六、七歲代號「馬子」之成年女子（專門替人夾帶毒品闖關之女子）
，自泰國夾帶運輸海洛因一件半（二十七台兩），放置在台北市○○○○街林森北路
附近之保齡球館置物箱內，並於同年月九日即林建榮返臺之前一日臨時通知林建榮前
往領取，林建榮乃於翌（十）日返台，於下午七時許，在該保齡球館前收受「馬子」
交付之置物箱鑰匙後，再行前往取回販賣，價款新臺幣（下同）七十五萬元，則由林
建榮安排顏義峰（另案判處無期徒刑確定）攜帶美金二萬七千元，於八十四年六月十
六日，前往泰國交給甲○○抵付貨款。（二）葉貞雄（已於另案判處無期徒刑確定）
因經濟拮据意圖營利，向林建榮表示願自泰國攜帶毒品返台，賺取傭金，二人基於共
同犯意聯絡，經林建榮與承上開意圖營利並基於販賣毒品海洛因概括犯意之甲○○談
妥購買海洛因一件（價錢約十五萬元），以上訴人積欠林建榮之金錢債務抵償以代價
金支付等事項後，林建榮以攜帶一件海洛因廿五萬元之代價，僱用葉貞雄於八十四年
七月二十日前往泰國，上訴人則於同年七月二十八日，將其購自綽號「小楊」之海洛
因七七０公克分裝六包交葉貞雄夾帶返台，經警監控得知，於同年七月二十八日下午
八時四十分許，在高雄小港機場海關查獲葉貞雄，扣得該海洛因六包（淨重六八三‧
六一公克，包裝重一一三‧九一公克，純度百分之八０‧０七，純質淨重五四七‧三
七公克），並於同日下午十時三十分許，在臺南市○○路○段二四九號查獲林建榮。
（三）林建榮到案後配合警方繼續查緝泰國之走私販毒組織，經多次與上訴人、劉順
福、及另一毒販「游先生」，聯繫購買海洛因，上訴人即基於同一犯意，並與年籍不
詳已成年之泰國人綽號「小楊」，基於販賣毒品海洛因之共同犯意聯絡，於八十四年
八月一日與林建榮電話聯繫後，即安排並知情有犯意聯絡之另一不詳姓名年籍之成年
人代號「師父」（專門替人夾帶毒品闖關來台之男子），自泰國夾帶運輸海洛因十件
，來台藏放在台北市○○○路○段七九０巷六十二弄七號三樓一室後，於同年月十九
日，擬販賣該十件海洛因予林建榮。經警籌款將價款八百五十萬元匯入指定之池昆霖
帳戶後，上訴人旋即於同年月十九日上午八時許，在泰國將藏放海洛因之地點及鑰匙
三把，以航空快遞郵件交付「全洲航運公司」鄭惠文（另為不起訴處分），攜回台北
市給林建榮收件，經警於同年月十九日下午一時三十分許，在桃園中正國際機場截獲
上開信件、鑰匙，於同日下午三時許，在台北市○○○路○段七九０巷六十二弄七號
三樓一室，起獲圓柱型毒品海洛因二十五塊（淨重七一八九‧四０公克，包裝重二三
九‧０九公克，純度百分之八三‧三一，純質淨重五九八九‧四九公克），原匯入之
價款則尚未被提領等情。因而將第一審判決撤銷，改判仍依想像競合及牽連犯關係，
論處上訴人共同連續販賣毒品罪刑（無期徒刑），固非無見。
惟查：(一)、原判決事實（三）記載上訴人於八十四年八月一日與林建榮電話聯繫後，
即安排有犯意聯絡之代號「師父」者，自泰國夾帶運輸海洛因十件，來台藏放在台北
市○○○路○段七九０巷六十三弄七號三樓一室後，擬於同年月十九日販賣予林建榮
等情。但依林建榮在原審所供，該等毒品早在同年五月就運輸來台，在台灣找一間房
屋充倉庫放置毒品，伊給錢後才會把毒品提出來等語（見原審更(五)卷第二宗第十頁）
，與原判決認定扣案之海洛因係在同年八月一日聯繫後，始安排代號「師父」夾帶來
台之事實不相適合。實情如何，原審未予究明，復未說明其認定係於八十四年八月一
日聯繫後始由「師父」夾帶運輸來台之證據，自有調查未盡及理由不備之違誤。(二)、
依原判決事實（三）所認定上訴人安排代號「師父」之男子自泰國夾帶運輸海洛因十
件，來台藏放在台北市○○○路○段之處所，則其顯然運輸毒品及私運管制物品進口
均已得逞，原判決竟於理由內謂此部分係犯修正前肅清煙毒條例第六條、第五條第一
項之運輸毒品來台未遂罪，及懲治走私條例第二條第三項、第一項之私運管制物品進
口未遂罪，殊有適用法則不當之違誤。(三)、懲治走私條例於九十一年六月二十六日修
正公布全文，同年月二十八日生效，該條例第二條所規定私運管制物品進口之處罰規
定，己有變更，原判決未就其新舊條文，依刑法第二條規定比較適用，亦有不適用法
則之違誤。(四)、修正前肅清煙毒條例第十三條第一項規定因犯罪所得之財物，沒收之
，係採義務沒收主義。原判決所載事實（二）部分，既認上訴人交付予葉貞雄之海洛
因，係其向綽號「小楊」者以一件十萬元之價錢所買，並以一件十五萬元之較高價錢
販賣予林建榮。則此次販賣，林建榮雖未實際交付價金，係以上訴人前所積欠之債務
抵償，但對於該抵債之價金，是否亦屬上訴人犯罪所得之財物、及應否依法宣告沒收
，原判決均未詳加論述，亦有理由不備之違誤。本院審核原判決有上開違背法令之情
形，應認仍有撤銷發回更審之原因。
據上論結，應依刑事訴訟法第三百九十七條、第四百零一條，判決如主文。
中      華      民      國    九十二    年      七      月    三十一    日
                              最高法院刑事第八庭
                                  審判長法官  莊  登  照
                                        法官  洪  明  輝
                                        法官  黃  一  鑫
                                        法官  魏  新  和
                                        法官  林  秀  夫
      右正本證明與原本無異
                                              書  記  官
中      華      民      國    九十二    年      八      月              日
                                                                        Ｔ


司法院資訊處製作；財團法人民間司法改革基金會備份。
